臺灣臺南地方法院刑事判決
111年度簡上字第125號
上  訴  人  臺灣臺南地方檢察署檢察官
被      告  陳家駿




上列上訴人因被告犯詐欺案件，不服本院中華民國111年3月16日
111年度簡字第23號第一審刑事簡易判決（聲請簡易判決處刑案
號：110年度偵緝字第1046號、110年度偵緝字第1047號、110年
度偵緝字第1048號、110年度偵緝字第1049號、110年度偵緝字第
1050號、110年度偵緝字第1051號、110年度偵緝字第1052號、11
0年度偵緝字第1053號、110年度偵緝字第1054號；移送併辦案號
:111年度營偵字第170號），提起上訴及移送併辦（111年度營偵
字第870號、1077號、1189號、1791號），本院管轄之第二審合
議庭判決如下：
    主  文
原判決撤銷。
陳家駿幫助犯詐欺取財罪，累犯，處有期徒刑陸月，如易科罰金
，以新臺幣壹仟元折算壹日。
未扣案之犯罪所得新臺幣壹仟伍佰元沒收之，於全部或一部不能
沒收或不宜執行沒收時，追徵其價額。
    事  實
一、陳家駿前因洗錢等案件，經本院以107年度金簡字第31號判
    決判處有期徒刑1月，併科罰金新臺幣（下同）5,000元確定
    ，於民國108年5月3日（聲請簡易判決處刑書及移送併辦意
    旨書均誤載為109年1月28日）執行完畢。
二、詎陳家駿猶不思悛悔，明知一般人蒐集他人行動電話門號使
    用，常係為遂行財產犯罪之需要，以使相關犯行不易遭人追
    查，而預見將自己申辦之行動電話門號提供他人使用，將可
    能遭利用作為詐欺犯罪工具，竟仍基於縱其提供之行動電話
    門號將幫助他人實施詐欺取財犯罪，亦不違背其本意之不確
    定故意，於110年4月1日先申辦0000-000-000號、0000-000-
    000號、0000-000-000號、0000-000-000號及0000-000-000
    號之行動電話門號，旋於申辦完竣後以1,500元之代價，將上
    開行動電話門號SIM卡均出售與真實姓名及年籍不詳之詐騙
    集團成員使用，以此方式幫助他人實施下述詐欺犯罪；某不
    詳詐騙集團成員取得上開SIM卡後，即意圖為自己不法之所
    有，基於詐欺取財之犯意聯絡，先以上開行動電話門號向樂
    點股份有限公司（下稱樂點公司）註冊申辦如附表所示之GA
    SH會員帳號，並於附表所示之時間，以附表所示之詐騙方式
    ，使附表所示之28名被害人各陷於錯誤，依指示購買GASH點
    數後，再將點數之序號及密碼拍照傳送給該詐騙集團成員，
    該詐騙集團成員再將點數儲值至附表所示之GASH會員帳號內
    ，藉此詐取財物得逞。嗣因附表所示之被害人察覺有異報警
    處理，始為警循線查悉上情。
    理  由
壹、程序事項：
　　按被告於第二審經合法傳喚，無正當之理由不到庭者，得不
    待其陳述，逕行判決，而對於簡易判決有不服而上訴者，準
    用上開規定，刑事訴訟法第371條、第455條之1第3項定有明
    文。本件被告陳家駿經本院合法傳喚，無正當理由未到庭，
    亦未有在監在押之情狀，此有臺南市白河區公所簡便復文表
    、公示送達證書、送達證書各1份及臺灣高等法院在監在押
    全國紀錄表、被告個人戶籍資料查詢結果、本院刑事報到單
    等件在卷可憑（本院簡上卷第59至63頁、99至105頁）在卷
    可稽，被告於審理期日無正當理由不到庭，本院自不待其陳
    述，逕為一造辯論判決，先予敘明。
貳、實體事項：
一、上開犯罪事實，業據被告於偵查中坦承不諱，並有如附表所
    示之相關證據、門號0000-000-000號、0000-000-000號、00
    00-000-000號、0000-000-000號、0000-000-000號行動電話
    之通聯調閱查詢單、樂點公司會員資料等在卷可參，足見被
    告前開任意性自白與事實相符，堪以採信。是本案事證明確
    ，被告上開犯行洵堪認定，應予依法論科。
二、論罪科刑及撤銷改判之理由：
㈠、按刑法第30條之幫助犯，係以行為人主觀上有幫助故意，客
    觀上有幫助行為，即對於犯罪與正犯有共同認識，而以幫助
    意思，對於正犯資以助力，但未參與實行犯罪之行為者而言
    ；故如未參與實施犯罪構成要件之行為，且係出於幫助之意
    思提供助力，即屬幫助犯，而非共同正犯。查被告將上開行
    動電話門號SIM卡交與他人使用，係使不詳詐騙集團成員得
    意圖為自己不法之所有，基於詐取他人財物之犯意聯絡，先
    以上開行動電話門號註冊申辦GASH會員帳號，並對附表所示
    之被害人施以詐術，致使各該被害人均陷於錯誤而依指示購
    買GASH點數、交付點數序號及密碼後，將點數儲值於前述GA
    SH會員帳號內，藉此詐騙財物得逞，故該等詐騙集團成員所
    為均屬詐欺取財之犯行；而本案雖無相當證據證明被告曾參
    與上開詐欺取財犯行之構成要件行為，但其提供上開行動電
    話門號SIM卡由詐騙集團成員使用，使該等詐騙集團成員得
    以此為犯罪工具而遂行前揭犯行，顯係以幫助之意思，對該
    詐騙集團之上開詐欺取財犯行提供助力，是核被告所為係犯
    刑法第30條第1項前段、同法第339條第1項之幫助詐欺取財
    罪。
㈡、被告以1個交付上開行動電話門號SIM卡之行為，幫助不詳詐
    騙集團成員詐騙附表所示之各被害人交付財物得逞，係以1
    個行為幫助28次詐欺取財之犯行，為想像競合犯，應依刑法
    第55條之規定，從一重之幫助詐欺取財罪處斷。臺灣臺南地
    方檢察署檢察官以111年度營偵字第170號移送併辦部分（犯
    罪事實即如附表編號24所示）、以111年度營偵字第870號、
    1077號、1189號移送併辦部分（犯罪事實即如附表編號25至
    27所示）、以111年度營偵字第1791號移送併辦部分（犯罪
    事實即如附表編號28所示），均與檢察官聲請簡易判決處刑
    之犯罪事實（即附表編號1至23所示部分）具有想像競合犯
    之裁判上一罪關係，為聲請簡易判決處刑之效力所及，本院
    自應併予審理，附此指明。
㈢、被告有事實欄一所述前案科刑及執行情形，有臺灣高等法院
    被告前案紀錄表附卷可參，其於5年內故意再犯本件有期徒
    刑以上之罪，為累犯。茲依檢察官之說明及參酌司法院釋字
    第775 號解釋意旨，審酌被告前所執行者為洗錢等案件之刑
    期，竟又無視法紀再犯同為侵害財產法益之本案，可見其刑
    罰反應力格外薄弱，自我控管之能力欠缺，主觀上有特別之
    惡性，爰依刑法第47條第1項規定加重其刑。
㈣、被告以幫助他人犯罪之意思而參與犯罪構成要件以外之行為
    ，為詐欺取財罪之幫助犯，另依刑法第30條第2項之規定，
    按正犯之刑度減輕其刑，並依法先加後減之。
㈤、原審認被告犯罪事證明確，予以論罪科刑，固非無見。惟附
    表編號25至28所示告訴人林德棣、黃鳳鵬、紀慈軒、史翊陵
    遭詐欺取財部分之犯罪事實，與原審所認定之犯罪事實具有
    想像競合犯之裁判上一罪之關係，而為聲請簡易判決處刑效
    力所及，原審未及審酌於此，僅就附表編號1至24所示各該
    告訴人、被害人遭詐欺取財部分予以論罪科刑，容有未洽。
    從而，檢察官以原審不及審酌告訴人林德棣、黃鳳鵬、紀慈
    軒、史翊陵遭詐欺取財部分而提起上訴，為有理由，自應由
    本院予以撤銷改判。
㈥、本院審酌被告販售本案數門號供他人作為不法目的使用，助
    長詐欺活動之發生，並因此增加告訴人、被害人等事後向幕
    後犯罪成員追償及刑事犯罪偵查之困難，殊為不該；兼衡被
    告前有相類似之財產犯罪前科，再犯本案，未見悔改（構成
    累犯部分不為雙重評價），及考量被告犯後雖坦承犯行，惟
    迄未賠償任一告訴人、被害人所受金錢損失，及斟酌本案全
    數告訴人、被害人所受財產損害情形，被告所獲報酬為1,50
    0元及其警詢時自陳為國中畢業之教育程度，職業工，經濟
    小康之家庭生活狀況等一切情狀，量處如主文所示之刑，並
    諭知易科罰金之折算標準，以示懲儆。
三、沒收部分:
　　被告於偵查中自承其為上開犯行獲得1,500元之報酬，即屬
    被告之犯罪所得，雖未扣案，仍應依刑法第38條之1第1項前
    段規定宣告沒收，於全部或一部不能沒收或不宜執行沒收時
    ，則依同條第3項規定，追徵其價額；惟上述沒收不影響第
    三人對沒收標的之權利或因犯罪而得行使之債權，仍得依相
    關法律規定辦理。
據上論斷，應依刑事訴訟法第455 條之1 第1 項、第3 項、第37
1 條、第369條，判決如主文。
本案經檢察官吳維仁聲請以簡易判決處刑，檢察官蔡宗聖、吳維
仁、郭文俐移送併辦，檢察官吳維仁提起上訴，由檢察官陳擁文
到庭執行職務。
中　　華　　民　　國　　111 　年　　8 　　月　　30　　日
                  刑事第十二庭  審判長法  官　張婉寧
                                      法　官　黃鏡芳
                                      法　官　陳嘉臨
以上正本證明與原本無異。
本判決不得上訴。
　　　　　　　　　　　　　　　　　　　書記官　楊意萱　　
中　　華　　民　　國　　111 　年　　8 　　月　　30　　日
附錄法條:
中華民國刑法第30條
（幫助犯及其處罰）
幫助他人實行犯罪行為者，為幫助犯。雖他人不知幫助之情者，
亦同。
幫助犯之處罰，得按正犯之刑減輕之。
中華民國刑法第339條
（普通詐欺罪）
意圖為自己或第三人不法之所有，以詐術使人將本人或第三人之
物交付者，處5年以下有期徒刑、拘役或科或併科50萬元以下罰
金。
以前項方法得財產上不法之利益或使第三人得之者，亦同。
前二項之未遂犯罰之。
附表：
編號 被害人 時間 詐騙方式 相關之被害金額 左列金額所存入之GASH會員帳號 相關證據 1 莊○國（92年11月生，姓名詳卷） 110年5月20日某時起 透過網路交友軟體及通訊軟體LINE（暱稱「Amy」）與莊○國交談，佯稱聊天過程中已保存其隱私影片，須購買GASH點數以便刪除影片云云。 3,000元 VZ0000000000 （以門號0000-000-000號註冊申辦） ⑴證人即告訴人莊○國於警詢及偵查之證述。 ⑵儲值收據。 ⑶LINE截圖照片。 2 張孝義 110年5月5日19時30分許起  透過交友網站及通訊軟體LINE與張孝義交談，佯稱從事陪玩服務，須先購買GASH點數充當保證金以確認身分云云。 56,000元 HZ0000000000 （以門號0000-000-000號註冊申辦） ⑴證人即告訴人張孝義於警詢之證述。 ⑵儲值收據。 3 邱翊鈞 110年4月25日某時起 透過網路交友軟體及通訊軟體「LINE 」（暱稱「陳欣怡」）與邱翊鈞交談，佯稱從事短期兼職（援交），須購買GASH點數證明非警察身分，並作為保證金之用云云。 2,000元 HZ0000000000 （以門號0000-000-000號註冊申辦） ⑴證人即告訴人邱翊鈞於警詢之證述。 ⑵儲值收據。 ⑶LINE截圖照片。 4 王信夫 110年5月3日某時起 透過通訊軟體LINE（暱稱「雯雯」）與王信夫交談，佯稱援交前須先購買點數以支付保證金云云。 15,000元 GZ0000000000 （以門號0000-000-000號註冊申辦） ⑴證人即告訴人王信夫於警詢之證述。 ⑵儲值收據。 ⑶手機截圖照片。 5 陳建男 110年5月19日23時30分許起 透過網路交友軟體及通訊軟體LINE與陳建男交談，佯稱援交須先以GASH點數交易確保安全云云。 8,000元 VZ0000000000 （以門號0000-000-000號註冊申辦） ⑴證人即告訴人陳建男於警詢之證述。 ⑵儲值收據。 ⑶LINE截圖照片。 6 李鴻信 110年5月10日19時10分許起 透過通訊軟體LINE與李鴻信交談，佯稱如要小姐按摩須以GASH點數證明非警察身分云云。 3,000元 GZ0000000000 （以門號0000-000-000號註冊申辦） ⑴證人即告訴人李鴻信於警詢之證述。 ⑵儲值收據。  7 康士元 110年5月20日10時30分許起 透過通訊軟體LINE（暱稱「紫婷」）與康士元交談，佯稱伴遊須以GASH點數作為保證金，以證明非警察身分云云。 46,000元 VZ0000000000 （以門號0000-000-000號註冊申辦） ⑴證人即告訴人康士元於警詢之證述。 ⑵LINE截圖照片。 ⑶儲值收據。 8 張玄 110年5月9日1時15分許起 透過電話與張玄交談，佯稱須購買GASH點數以進行交友云云。 36,000元 HZ0000000000 （以門號0000-000-000號註冊申辦） ⑴證人即告訴人張玄於警詢之證述。 ⑵儲值收據。 9 王坤龍 110年5月26日11時14分許起 假冒為網友與王坤龍交談，佯稱須購買GASH點數云云。 4,000元 IZ0000000000 （以門號0000-000-000號註冊申辦） ⑴證人即告訴人王坤龍於警詢之證述。 ⑵儲值收據。 ⑶手機截圖照片。 10 林憲昇 110年5月10日18時5分前某時 透過通訊軟體LINE（暱稱「紫涵」）與林憲昇交談，佯稱出外遊玩須先購買GASH點數云云。 207,000元 GZ0000000000 （以門號0000-000-000號註冊申辦） ⑴證人即告訴人林憲昇於警詢之證述。 ⑵儲值收據。 ⑶LINE截圖照片。 11 江燕森 110年5月8日19時許起 透過交友軟體與江燕森交談，佯稱約見面須以GASH點數作為保證金，以證明非警察身分云云。 108,000元 HZ0000000000 （以門號0000-000-000號註冊申辦） ⑴證人即告訴人江燕森於警詢之證述。 ⑵儲值收據。 12 胡光翔 110年5月6日14時38分許起 透過社群軟體FACEBOOK及通訊軟體LINE（暱稱「佳雯」）與胡光翔交談，佯稱援交前須購買GASH點數，以支付生活費、安全費、酒店押金云云。 1,000元 HZ0000000000 （以門號0000-000-000號註冊申辦） ⑴證人即告訴人胡光翔於警詢之證述。 ⑵儲值收據。 13 許家豪 110年5月20日11時許起 透過通訊軟體、網站訊息與許家豪交談，佯稱援交前須先購買GASH點數云云。 8,500元 VZ0000000000 （以門號0000-000-000號註冊申辦） ⑴證人即告訴人許家豪於警詢之證述。 ⑵儲值收據。 14 吳忠宏 110年5月8日18時許起 透過手機軟體Paktor及通訊軟體LINE（暱稱「盈盈」）與吳忠宏交談，佯稱援交前須購買GASH點數云云。 23,000元 HZ0000000000 （以門號0000-000-000號註冊申辦） ⑴證人即告訴人吳忠宏於警詢之證述。 ⑵儲值收據。 ⑶LINE截圖照片。 15 林子淵 110年5月24日某時起 透過交友軟體及通訊軟體LINE與林子淵交談，佯稱可提供性服務，但援交前須購買GASH點數以支付保證金云云。 23,000元 IZ0000000000 （以門號0000-000-000號註冊申辦） ⑴證人即告訴人林子淵於警詢之證述。 ⑵儲值收據。 16 葉○禾（94年4月生，姓名詳卷） 110年5月6日22時許起 透過TWITTER及通訊軟體LINE（暱稱「曉婷」）與葉○禾交談，佯稱可提供援交，須先購買GASH點數以繳交保證金云云。 1,000元 HZ0000000000 （以門號0000-000-000號註冊申辦） ⑴證人即告訴人葉○禾於警詢之證述。 ⑵儲值收據。 ⑶LINE截圖照片。 17 吳奕叡 110年5月10日13時許起 透過交友軟體及通訊軟體LINE與吳奕叡交談，佯稱見面須先購買GASH點數云云。 1,000元 GZ0000000000 （以門號0000-000-000號註冊申辦） ⑴證人即告訴人吳奕叡於警詢之證述。 ⑵LINE截圖照片。 18 王雪慧 110年5月7日某時起 透過手機交友軟體及通訊軟體 LINE （暱稱「小蘇」）與王雪慧交談，佯稱見面須先購買GASH點數云云。 12,000元 GZ0000000000 （以門號0000-000-000號註冊申辦） ⑴證人即被害人王雪慧於警詢之證述。 ⑵儲值收據。 ⑶LINE截圖照片。 19 劉汶哲 110年5月3日21時許起 透過交友軟體及通訊軟體LINE與劉汶哲交談，佯稱見面須先購買GASH點數云云。 3,000元 GZ0000000000 （以門號0000-000-000號註冊申辦） ⑴證人即告訴人劉汶哲於警詢之證述。 ⑵儲值收據。 20 邱○仁（94年2月生，姓名詳卷） 110年5月6日某時起 透過交友軟體與邱○仁交談，佯稱可提供援交，須先購買GASH點數以繳交保證金云云。 2,000元 HZ0000000000 （以門號0000-000-000號註冊申辦） ⑴證人即告訴人邱○仁於警詢之證述。 ⑵儲值收據。 21 李玉琦 110年5月10日17時13分許起 以電話向李玉琦佯稱係某網路商家，因客服人員操作錯誤，將李玉琦設為VIP會員，須依銀行客服人員指示辦理，另須購買GASH點數以確認資料不會遭盜用云云。 25,000元 GZ0000000000 （以門號0000-000-000號註冊申辦） ⑴證人即告訴人李玉琦於警詢之證述。 ⑵儲值收據。 22 潘文賢 110年5月27日18時16分前某時起 透過社群軟體FACEBOOK及通訊軟體LINE與潘文賢交談，佯稱須購買GASH點數作為交易遊戲帳號之用云云。 15,000元 IZ0000000000 （以門號0000-000-000號註冊申辦） ⑴證人即告訴人潘文賢於警詢之證述。 ⑵儲值收據。 ⑶LINE截圖照片。 23 張晉愷 110年5月27日17時25分許起 透過社群軟體FACEBOOK及通訊軟體LINE與張晉愷交談，佯稱可提供援交服務，須先購買GASH點數云云。 32,000元 IZ0000000000 （以門號0000-000-000號註冊申辦）  ⑴證人即告訴人張晉愷於警詢及偵查中之證述。 ⑵儲值收據。 ⑶LINE截圖照片。 24 劉孟橋 110年5月10日16時許起 以電話向劉孟橋佯稱係某網路商家，因操作錯誤將劉孟橋設為VIP會員，需依銀行客服人員指示操作ATM解除，又稱因ATM操作錯誤，須另購買GASH點數卡以解除VIP會員身分云云。 60,000元 GZ0000000000 （以門號0000-000-000號註冊申辦） ⑴證人即告訴人劉孟橋於警詢中之證述。 ⑵LINE截圖照片。 ⑶儲值收據。 25 林德棣 110年5月10日13時27分許 透過通訊軟體LINE暱稱「Nike」與林德棣交談，佯稱交友須購買GASH點數云云。 1,000元 GZ0000000000 （以門號0000-000-000號註冊申辦） ⑴證人即告訴人林德棣於警詢中之證述。 ⑵Line截圖照片。 ⑶儲值收據。　 26 黃鳳鵬 110年5月27日14時49分許起 透過社群軟體FACEBOOK暱稱「姍姍」與黃鳳鵬交談，佯稱交友須先購買GASH點數云云。 85,000元 IZ0000000000（以門號0000-000-000號註冊申辦） ⑴證人即告訴人黃鳳鵬於警詢中之證述。 ⑵Line截圖照片。 ⑶儲值收據及點數資料。 27 紀慈軒 110年5月8日21時01分許起 透過交友軟體TINDER暱稱「馨怡」與紀慈軒交談，佯稱交友須先購買GASH點數云云。 83,000元 HZ0000000000 （以門號0000-000-000號註冊申辦） ⑴證人即告訴人紀慈軒於警詢中之證述。 ⑵Line截圖照片。 ⑶儲值收據。 28 史翊陵 110年5月20日02時14分許起 透過交友軟體WOOTALK暱稱「莫栨」與史翊陵交談，佯稱交友須先購買GASH點數云云。 23,000元 UZ0000000000（以門號0000-000-000號註冊申辦） ⑴證人即告訴人史翊陵於警詢中之證述。 ⑵儲值收據。